臺灣高雄地方法院刑事判決　　　　　　 96年度交訴緝字第2號
公　訴　人　臺灣高雄地方法院檢察署檢察官
被　　　告　乙○○
上列被告因公共危險等案件，經檢察官提起公訴（94年度調偵字
第645 號），本院判決如下：
    主  文
乙○○因過失傷害人，處有期徒刑陸月，減為有期徒刑參月。又
駕駛動力交通工具肇事，致人受傷而逃逸，處有期徒刑壹年捌月
，減為有期徒刑拾月。應執行有期徒刑壹年。
    事  實
一、乙○○於民國93年11月21日晚間11時50分許，駕駛車號ZG－
    7946號自小客車，沿高雄市前鎮區○○○路由北往南方向之
    快車道行駛，並於通過光華二路與桂林街46巷交岔路口後，
    欲變換車道至慢車道路邊停車，適有甲○○騎乘車號YUT －
    259 號輕型機車，沿光華二路由北往南方向之慢車道直行而
    來。乙○○本應注意汽車在雙向四車道行駛變換車道時，應
    讓直行車先行，並注意安全距離，而當時天氣晴、夜間有照
    明、道路係柏油路面、乾燥、無缺陷、視距良好，並無不能
    注意之情形，詎乙○○竟疏未注意及此，未禮讓直行之甲○○先行，即貿然變換車道切入甲○○所在之慢車道，致甲○○煞車不及，其所騎乘之機車車頭因而撞及乙○○所駕自小
    客車之右後車尾，甲○○因此人車倒地，李欣華並受有頭部
    外傷併頸椎受傷、右膝挫傷併斑狀出血、腰部挫傷、左膝及
    左大腿瘀傷、腦震盪、右手腕瘀傷等傷害。乙○○明知已經
    肇事，竟未下車查看甲○○之傷勢，即逕自駕車逃逸，惟經
    目擊乙○○逃逸之路人丙○○駕車隨後一路追趕，始在英德
    街與桂林街口攔下乙○○所駕自小客車，並偕乙○○駕車返
    回肇事現場，經警到場查悉上情。
二、案經甲○○訴由高雄市政府警察局前鎮分局報告臺灣高雄地
    方法院檢察署檢察官偵查起訴。
    理  由
壹、證據能力部分：
一、本案卷附道路交通事故現場圖、道路交通事故調查報告表、
    交通事故談話紀錄表均屬員警即公務員於職務上製作之紀錄
    文書，依刑事訴訟法第159 條之4 第1 款規定，得為證據。
    至於本案車禍事故現場照片，係用以顯示案發當時之現場情
    狀，係屬物證，非屬供述證據，附此敘明。
二、又高雄市立小港醫院就被害人甲○○於93年11月21日車禍事
    故中所受傷勢出具之診斷證明書，係被告以外之人於審判外
    之書面陳述，惟當事人於法院調查證據時，知有上開情事，
    而未於言詞辯論終結前聲明異議，依刑事訴訟法第159 條之
    5 第2 項規定，視為當事人於審判程序同意作為證據，本院
    復審酌上開書面陳述，係醫護人員本於其專業訓練，依其於
    救護被害人甲○○之過程中觀察所得結果而為紀錄，其書面
    供述之憑信性已獲相當擔保，認為適當，得為證據。
三、高雄市政府交通局車輛行車事故鑑定委員會依檢察官之囑託
    ，就本件車禍事故之肇事原因進行鑑定，該鑑定委員會就此
    所提出之鑑定意見書係屬刑事訴訟法第208 條第1 項、第20
    6 條規定之鑑定報告，得引為證據。
四、目擊證人丙○○於警詢中所為陳述，係屬被告以外之人於審
    判外之言詞陳述，惟當事人於法院調查證據時，知有上開情
    事，而未於言詞辯論終結前聲明異議，依刑事訴訟法第15 9
    條之5 第2 項規定，視為當事人於審判程序同意作為證據，
    本院復審酌上開證人為上開言詞陳述之時點，距案發時點較
    近，證人之記憶當較為清晰，且較貼近事實，復無證據顯示
    有何外力影響其自由陳述，是其上開言詞陳述之憑信性應已
    獲相當之擔保，認為適當，得為證據。
貳、實體部分
一、訊據被告乙○○固坦認曾於前開時地與告訴人甲○○發生車
    禍，並於車禍離開現場等情，然矢口否認有何過失傷害及肇
    事逃逸之犯行，並辯稱：本件車禍係告訴人甲○○撞擊伊所
    肇致，並非伊駕車撞擊告訴人，伊並無過失，且伊於車禍肇
    事之初，因害怕遭人以假車禍設陷，始未立即停車，後來又
    在附近尋找停車位，打算等停妥車輛後，再返回肇事現場查
    看，並非肇事逃逸云云。經查：
  (一)被告乙○○於變換車道之際，未讓直行車先行，於變換車道
    前亦未預先顯示燈光告知後車，即貿然切入被害人甲○○直
    行之慢車道之事實，業據證人即被害人甲○○證述在卷，並
    證稱：（93年11月21日晚間11時50分許）伊直行在光華路慢
    車道上，被告未顯示方向燈，就從伊之左後方向右切入伊所
    在的慢車道，…伊雖有煞車，但因距離太近，來不及反應，
    伊仍與被告的車擦撞，伊之機車車頭擦撞被告之自小客車右
    側後車廂車燈等語（見本院交訴緝字卷第55頁、第56頁），
    並有道路交通事故現場圖1 份、道路交通事故調查報告表2
    份、交通事故談話紀錄表2 份、現場照片7 幀在卷足憑（見
    警卷第13頁、第14頁，調偵卷第7 頁），故證人甲○○前開
    證詞核與前開道路交通事故現場圖、現場照片等證據相符，
    應屬可採。被告雖辯稱：伊於變換車道時有顯示方向燈，伊
    係快停好車時才遭被害人撞擊云云（見本院交訴緝字卷第56
    頁），惟被告前於警詢中則供述：伊行經光華二路與桂林街
    46 巷 附近時，欲靠右路邊停車，被害人所駕機車前車頭即
    撞及伊之車後車尾肇事云云（見警卷第16頁交通事故談話紀
    錄表），是被告就其究係即將停妥車輛之際遭撞擊，或係甫
    欲靠邊停車之際即遭撞擊乙節，前後供述已不一致。又按汽
    車在雙向四車道行駛時變換車道時，應讓直行車先行，並注
    意安全距離，道路交通安全規則第98條第1 項第6 款已有明
    定。本件被告駕車時自應注意並遵守上開規則，且依道路交
    通事故調查報告表記載，當時天氣晴、夜間有照明、道路係
    柏油路面、乾燥、無缺陷、視距良好，並無不能注意之情事
    存在，被告竟疏未注意及此，致生前開車禍，自有過失，高
    雄市政府交通局車輛行車事故鑑定委員會亦同此見解，認被
    告變換車道未保持安全距離，為本案肇事原因，此有卷附高
    雄市政府交通局車輛行車事故鑑定委員會94年6 月3 日高市
    車鑑字第09 40001559 號函附鑑定意見書1 份可稽（見調偵
    卷第13頁），是被告就本件車禍肇事確有過失之事實，已甚
    明確。而告訴人甲○○因前開車禍受有頭部外傷併頸椎受傷
    、右膝挫傷併斑狀出血、腰部挫傷、左膝、左大腿瘀傷、腦
    震盪及右手腕瘀傷之傷害，亦有高雄市立小港醫院診斷證明
    書1 紙在卷可按（見警卷第10頁），故告訴人所受傷害與本
    件車禍事故間有因果關係，亦堪是認。故本件被告過失傷害
    之犯行，事證已臻明確，洵堪認定。
  (二)被告於肇事後旋即駕車逃逸之事實，業據告訴人指訴歷歷，
    且與證人即目擊者丙○○證稱：伊聽到（車禍）巨響後，轉
    身回頭看見機車已經倒地，對面有路人說肇事車跑了，伊見
    路人叫肇事者停車，肇事者仍不停車，伊遂開伊之貨車去追
    肇事者，被告駕車右轉進入肇事地點前方的巷子內，伊跟在
    被告車後對被告按喇叭、閃遠光燈，但被告都沒有停下來，
    被告走到巷子盡頭後，因為已經沒有路了，被告又右轉往民
    權路方向前進，剛好有一台貨車擋住被告去向，被告的車才
    （在英德街與桂林街口）停下來，…伊遂開車跟在被告車後
    ，被告始與其友人一起開車回到肇事現場等語相符（見本院
    交訴緝卷第57頁、第58頁，警卷第8 頁），應屬可採。被告
    雖另辯稱：伊是要到附近停妥車子後，再回去查看車禍現場
    ，並未逃逸云云（見本院交訴緝卷第58頁），惟其辯解核與
    證人丙○○證稱：被告當時駕車行駛於巷道內之車速約為時
    速40至50公里，…伊約追了被告500 至600 公尺遠，…在被
    告車後有對被告按喇叭、閃遠光燈等語不符（見本院交訴緝
    卷第57頁、第58頁、第57頁），足認被告肇事後係以高速駛
    入附近巷道中，雖證人丙○○駕車尾隨其後，並以鳴按喇叭
    、閃遠光燈示意被告停車，被告仍無意停車之事實，已屬至
    明，被告前開辯詞顯悖於事實，而不足採。是以被告前揭肇
    事逃逸之犯行，事證亦臻明確，堪予認定。
二、核被告所為，係犯刑法第284 條第1 項前段之過失傷害罪及
    同法第185 條之4 之肇事逃逸罪。被告所犯上開二罪，犯意
    各別，行為互殊，應予分論併罰。
  (一)查被告行為後，刑法及刑法施行法於95年7 月1 日修正施行
    ，而修正後刑法第2 條第1 項之規定，係規範行為後法律變
    更所生新舊法律比較適用之準據法，於修正後刑法施行後，
    應適用修正後刑法第2 條第1 項之規定，為「從舊從輕」之
    比較。另於比較時應就罪刑有關之共犯、未遂犯、想像競合
    犯、牽連犯、連續犯、結合犯，以及累犯加重、自首減輕暨
    其他法定加減原因（如身分加減）與加減比例等一切情形，
    本於統一性及整體性原則，綜其全部罪刑之結果而為比較，
    有最高法院95年5 月23日刑事庭第8 次會議決議可資參照。
    茲將本案所涉新舊法比較分述如下：
  1.就罰金刑最低刑度之變更：
    被告行為後，刑法第284 條第1 項過失傷害罪罰金刑之最低
    度刑部分，依修正前刑法第33條第5 款規定罰金為銀元一元
    以上，經折算為新臺幣三元以上，惟95年7 月1 日施行之修
    正後刑法第33條第5 款規定罰金為新臺幣一千元以上，經比
    較新舊法之結果，因新法之最低度刑較舊法為高，故應以舊
    法有利於被告，是應依刑法第2 條第1 項前段規定，適用修
    正前之刑法規定科刑。
  2.就定應執行刑規定之變更：
    被告行為後，刑法第51條業經修正，並於95年7 月1 日施行
    ，依修正前刑法第51條第5 款規定，數罪併罰，宣告多數有
    期徒刑者，於各刑中之最長期以上，各刑合併之刑期以下，
    定其刑期，但不得逾20年。惟按修正後刑法第51條第5 款規
    定：「宣告多數有期徒刑者，於各刑中之最長期以上，各刑
    合併之刑期以下，定其刑期。但不得逾30年。」經比較結果
    ，修正後刑法並非較有利於行為人，是應依刑法第2 條第1
    項前段之規定，按修正前刑法定其應執行之刑。
  (二)又被告犯罪之時點係在96年4 月24日之前，所犯上開二罪均
    核與中華民國九十六年罪犯減刑條例第2 條第1 項之規定相
    符，復無同條例第3 條規定之除外情事存在，均應依同條例
    第2 條第1 項第3 款規定減其刑期二分之一。
  (三)爰審酌被告不思謹慎駕駛，致告訴人受傷後，竟為脫免責任
    逕行離開現場，置受傷之告訴人於不顧，致告訴人未能受即
    時救護，且危及告訴人之生命、身體安全，惡害非輕，其犯
    後復否認犯行，並於本院準備程序進行中，假意藉口欲與告
    訴人調解而伺機逃亡，經本院以95年1 月23日95年雄院隆刑
    矚緝字第89號函發布通緝，嗣其自知無法逃離法網，於96年
    3 月28日歸案後，再藉詞欲與告訴人和解，拖延訴訟程序之
    進行，並於本院審理中及簡易庭調解時，屢屢當庭咆哮指責
    告訴人，迄今仍未賠償告訴人絲毫損失，顯見其全無悔意，
    犯後態度惡劣，其行為自不宜輕宥，及考量告訴人所受傷害
    程度、被告之智識程度為大專畢業、家境小康等一切情狀，
    分別量處如主文所示之刑，並定其應執行之刑，以示懲儆。
據上論斷，應依刑事訴訟法第299 條第1 項前段，刑法第2 條第
1 項前段、第284 條第1 項前段、第185 條之4 、修正前刑法第
51條第5 款，刑法施行法第1 條之1 ，中華民國九十六年罪犯減
刑條例第2 條第1 項第3 款、第7 條、第10條第1 項，判決如主
文。
本案經檢察官董秀菁到庭執行職務。
中　　華　　民　　國　　96　　年　　7 　　月　　24　　日
                  交通法庭  審判長法　官  李政庭
                                  法  官  李育信
                                  法  官  賴文姍
以上正本證明與原本無異。
如不服本判決應於收受本判決後10日內向本院提出上訴書狀，並
應敘述具體理由，如未敘述上訴理由者，應於上訴期間屆滿後20
日內補提理由書狀於本院（均須按他造當事人之人數附繕本）「
切勿逕送上級法院」。
中　　華　　民　　國　　96　　年　　7 　　月　　24　　日
　　　　　　　　　　　 　　       書記官  王高山
附錄本案論罪科刑法條：
刑法第284條第1項（過失傷害罪）
因過失傷害人者，處 6 月以下有期徒刑、拘役或 5 百元以下罰
金，致重傷者，處1 年以下有期徒刑、拘役或5 百元以下罰金。
刑法第185 條之4 （交通肇事逃逸罪）
駕駛動力交通工具肇事，致人死傷而逃逸者，處6 月以上5 年以
下有期徒刑。
